【裁判字號】    95,交簡上,39
【裁判日期】    951017
【裁判案由】    業務過失傷害
【裁判全文】
臺灣嘉義地方法院刑事判決            95年度交簡上字第39號
上  訴  人  臺灣嘉義地方法院檢察署檢察官
被      告  丁○○
                      弄2號
                      樓之1
上列被告因業務過失傷害案件，經檢察官提起公訴（95年度偵字
第2774號），本院判決如下：
    主  文
上訴駁回。
    事  實
一、丁○○係司機，為從事駕駛業務之人。於民國94年10月4日
    下午在嘉義縣布袋鎮○○路某處飲用啤酒後，而不能安全駕
    駛動力交通工具，竟仍駕駛車牌號碼UH─9828號自用小客車
    搭載李金水，沿省道臺61線公路由北往南方向行駛（公共危
    險部分另案判決），嗣於同日15時26分許，行經上開公路與
    嘉義縣布袋鹽田三工區岔路口處時，本應注意汽車駕駛人飲
    用酒類後其吐氣所含酒精濃度超過每公升0.25毫克以上者，
    不得駕車，且行經無號誌之交岔路口，應減速慢行，作隨時
    停車之準備，而依當時情況為日間自然光，路面乾燥、無缺
    陷、無障礙物，視距良好，並無不能注意之情形，竟疏未注
    意，貿然行駛，適有甲○○駕駛車牌號碼TL─8630號自用小
    客車搭載丙○○、乙○○沿該公路由南往北方向駛至該路口
    欲左轉進入布袋鹽田三工區時，亦疏未注意行經行車管制號
    誌（無動作）之無號誌交岔路口，左轉彎車應讓直行車先行
    ，兩車閃避不及，丁○○之自用小客車車頭撞及甲○○之自
    用小客車右側車身，使甲○○受有頭部外傷併頭皮裂傷之傷
    害，丙○○受有右胸部挫傷之傷害，乙○○受有右側氣胸、
    右肋骨骨折、左腳撕裂傷、頭部外傷之傷害。經警到場處理
    ，測得丁○○之呼氣酒精濃度值為每公升0.72毫克，且丁○○於司法警察未知悉肇事者為何人前，主動坦承肇事並接受
    偵訊，自首而接受裁判。
二、案經甲○○、丙○○、乙○○訴由台灣嘉義地方法院檢察署
    檢察官偵查起訴。
    理  由
一、程序部分：
(一)被告經合法傳喚，無正當理由不到庭，爰依刑事訴訟法第
    371條規定，不待其陳述，由檢察官一造辯論而逕行判決。
(二)按被告以外之人於審判外之陳述，雖不符傳聞証據得為証據
    之例外規定，而經當事人於審判程序同意作為證據，法院審
    酌該言詞陳述或書面陳述作成時之情況，認為適當者，亦得
    為證據。當事人、代理人或辯護人於法院調查證據時，知有
    第159條第1項不得為證據之情形，而未於言詞辯論終結前聲
    明異議，視為有前項之同意，刑事訴訟法第159條之5定有明
    文。查本案認定事實所引用之言詞及書面陳述證據，經本院
    於審理時提示被告及其辯護人均表示無意見，迄於言詞辯論
    終結前亦未聲明異議，視為同意作為證據，本院審酌該陳述
    證據之取得過程並無瑕疵，與本案待證事實間復具有相當之
    關聯性，自得採為證據，合先敘明。
二、認定犯罪事實所憑之証據及理由：
    上揭犯罪事實，業據被告丁○○於警詢及偵查中坦承不諱，
    核與告訴人甲○○、丙○○、乙○○於警詢及偵查中指訴之
    情節相符，並經證人李金水於警詢中證述明確，復有道路交
    通事故調查報告表（一）（二）、道路交通事故現場圖、現
    場照片、汽車煞車距離、行車速度及道路摩擦係數對照表、
    酒精測定紀錄表、嘉義縣警察局舉發違反道路交通管理事件
    通知單、長庚紀念醫院診斷證明書附卷可稽。按汽車駕駛人
    飲用酒類後其吐氣所含酒精濃度超過每公升0.25毫克以上者
    ，不得駕車；且行經無號誌之交岔路口，應減速慢行，作隨
    時停車之準備，道路交通安全規則第114條第2款及第93條第
    1項第2款分別定有明文。被告駕車自應注意上述道路交通安
    全規定，且依當時天候、路況良好，並無不能注意之情形，
    其竟疏未注意，以致肇事，被告之過失應堪認定。且本件車
    禍經送臺灣省嘉雲區車輛行車事故鑑定委員會鑑定結果，亦
    同此認定，有該委員會95年1月2日嘉雲鑑字第094580640D號
    函所附之嘉雲區940640案鑑定意見書附卷可參。又被告之過
    失行為與被害人之受傷間具有相當因果關係，被告之業務過
    失傷害犯行應堪認定。
三、論罪科刑之理由：
(一)按行為後法律有變更者，適用行為時之法律。但行為後之法
    律有利於行為人者，適用最有利於行為人之法律，刑法第2
    條第1項定有明文。被告行為後，刑法業於94年2月2日修正
    公布，於95年7月1日施行，查：刑法第62條有關自首之效
    果，由「必減」其刑改為「得減」其刑，此項變動影響行為
    人之刑罰法律效果，自屬法律已有變更；修正前刑法第33
    條第5款關於罰金之定義規定為「銀元1元以上」，修正後則
    提高為「新臺幣1,000元以上，以百元計算之」；修正後
    刑法第67條增加罰金加減之規定；依修正前刑法第41條第
    1項前段規定，易科罰金之折算標準，係以銀元1元以上3元
    以下折算1日（依罰金罰鍰提高標準條例廢止前第2條規定，
    就其原定數額提高為100倍折算1日，即銀元100、200、300
    元折算1日，換算成新臺幣即300、600、900元折算1日）。
    該規定修正後，易科罰金之折算標準則係以新臺幣1,000、
    2,000、3,000元折算1日。綜合比較新舊法自首、罰金規定
    及易科罰金之折算標準，以修正前之規定，較有利於被告，
    依刑法第2條第1項之規定，應適用修正前刑法之規定。
(二)核被告所為，係犯刑法第284條第2項前段之業務過失傷害罪
    。被告一過失行為，同時致告訴人甲○○、丙○○、乙○○
    受有傷害，係以一行為觸犯數罪名，為想像競合犯，應從重
    論以一過失傷害罪。被告酒醉駕車因而致人受傷，應依道路
    交通管理處罰條例第86條第1項就過失傷害部分加重其刑。
    被告於車禍發生後，經警前往現場處理時當場承認為肇事
    人，自首而接受裁判，此有嘉義縣警察局布袋分局道路交通
    事故肇事人自首情形紀錄表1紙在卷可參，被告對於未發覺
    之犯罪自首而接受裁判，核與自首要件相符，應依刑法第62
    條前段規定減輕其刑，並依法先加後減之。
(二)原審依上述事証，適用刑事訴訟法第449條第1項、第454條
    第2項，刑法第284條第2項前段、第62條前段、修正前刑法
    第41條第1項前段、，道路交通管理處罰條例第86條第1項，
    修正前罰金罰鍰提高標準條例第1條前段、第2條，並審酌被
    告之犯罪情狀，量處上訴人因業務過失傷害人，處有期徒刑
    4月，如易科罰金，以300元折算1日。經核，被告雖有過失
    ，惟告訴人轉彎車未讓直行車先行，亦為肇事主因，故原審
    認定事實及適用法律均無不合，量刑亦屬妥適。又原審於刑
    法修正後雖未及比較新舊法，惟修正後之規定係以適用行為
    時法為原則，故原判決雖未及比較適用，然上訴後，經比較
    新舊法，行為後之法律並非較有利於行為人，仍應適用行為
    時法，則原判決適用行為時法即無不當，自不構成撤銷之事
    由，併此敘明。上訴人指摘原審認事用法尚有違誤等情，並
    無理由，應予駁回。
四、適用法律依據：
    刑事訴訟法第455條之1第1項、第3項、第368條、第371條。
本案經檢察官陳志川到庭執行職務
中    華    民    國    95    年    10      月    17   日
                   刑事第三庭  審判長  法  官 陳仁智
                                       法  官 鄭雅文
                                       法  官 黃義成
以上正本證明與原本無異。
本件不得上訴。
中    華    民    國    95    年    10      月    17   日
                                       書記官 侯麗茹
附錄本案論罪科刑法條全文
刑法第284條第2項：
從事業務之人，因業務上之過失傷害人者，處一年以下有期徒刑
、拘役或一千元以下罰金，致重傷者，處三年以下有期徒刑、拘
役或二千元以下罰金。


司法院資訊處製作；財團法人民間司法改革基金會備份。
